【裁判字號】    99,上訴,1653
【裁判日期】    991027
【裁判案由】    毒品危害防制條例
【裁判全文】
臺灣高等法院刑事判決                99年度上訴字第1653號
上  訴  人  臺灣板橋地方法院檢察署檢察官
被      告  甲○○
選任辯護人  姜義贊律師
上列上訴人因被告違反毒品危害防制條例案件，不服臺灣板橋地
方法院99年度訴字第286號，中華民國99年4月7日第一審判決（
起訴案號：臺灣板橋地方法院檢察署98年度偵字第 33640號），
提起上訴，本院判決如下：
   主  文
原判決撤銷。
甲○○共同販賣第二級毒品，處有期徒刑柒年貳月；扣案之行動
電話壹具（含0000000000門號 SIM卡壹枚）沒收；未扣案之販毒
所得新臺幣壹仟元應與綽號王哥者連帶沒收，如全部或一部不能
沒收時，以其等財產連帶抵償之。又共同販賣第二級毒品，處有
期徒刑柒年貳月；扣案之行動電話壹具（含0000000000門號 SIM
卡壹枚）沒收；未扣案之販毒所得新臺幣貳仟元應與綽號王哥者
連帶沒收，如全部或一部不能沒收時，以其等財產連帶抵償之。
又共同販賣第二級毒品，處有期徒刑柒年貳月；扣案之行動電話
壹具（含0000000000門號 SIM卡壹枚）沒收；未扣案之販毒所得
新臺幣壹仟元應與綽號王哥者連帶沒收，如全部或一部不能沒收
時，以其等財產連帶抵償之。又共同販賣第二級毒品，處有期徒
刑柒年貳月；扣案之行動電話壹具（含0000000000門號 SIM卡壹
枚）沒收。應執行有期徒刑捌年捌月；扣案之行動電話壹具（含
0000000000門號SIM卡壹枚）沒收；未扣案之販毒所得新臺幣肆
仟元應與綽號王哥者連帶沒收，如全部或一部不能沒收時，以其
等財產連帶抵償之。
    事  實
一、甲○○與綽號王哥之成年人，明知甲基安非他命為毒品危害
    防制條例第2條第2項第 2款所規範之第二級毒品，不得非法
    持有、販賣，竟仍基於共同販賣甲基安非他命之犯意，由王
    哥負責提供甲基安非他命，由甲○○擔任窗口負責聯繫及送
    貨，先後於：(一)民國98年 9月16日15時16分許，陳國徽以其
    持用之門號0000000000號行動電話，與甲○○持用之門號00
    00000000號行動電話聯繫，陳國徽表示欲購買甲基安非他命
    ，甲○○予以同意，陳國徽即前往臺北縣三峽鎮○○路 329
    號甲○○住處前，甲○○交付重量不詳之甲基安非他命予陳
    國徽，陳國徽則支付新臺幣（下同） 1千元予甲○○。(二)同
    年 9月19日12時59分許，陳國徽再以相同之方法聯絡，待甲
    ○○同意出售，陳國徽遂前往上址收受甲○○所交付重量不
    詳之甲基安非他命，並支付甲○○ 2千元。(三)同年10月13日
    20時28分許，陳國徽又以同一方式聯絡，並達成買賣甲基安
    非他命之合意，陳國徽即駕車駛抵甲○○住處附近，由甲○
    ○交付重量不詳之甲基安非他命，陳國徽則再次支付 1千元
    。(四)同年12月3日15時1分許，陳國徽仍以前述電話與甲○○
    之行動電話取得聯繫，陳國徽表示其身上無現款，以賒帳方
    式購買甲基安非他命施用，甲○○表示同意，陳國徽於同日
    15時 9分許開車抵達甲○○之前址住處，由甲○○先行交付
    價值2千元之甲基安非他命1包予陳國徽。因甲○○所為，早
    為警方監聽掌握，並在陳國徽第 4次取得甲基安非他命離去
    途中攔停查獲，員警繼之返回甲○○住處，並於徵得其同意
    後執行搜索，扣得甲○○所有之行動電話1具（含門號00000
    00000號SIM卡1枚）、甲基安非他命4包、內含氟硝西泮成分
    之白色圓形錠劑半粒、黑色紙盒、粉紅色鐵盒各 1個，循線
    查悉上情。
二、案經行政院海岸巡防署海岸巡防總局北部地區巡防局移送臺
    灣板橋地方法院檢察署檢察官偵查起訴。
    理  由
一、關於證據能力方面：
  (一)被告於98年12月3日晚上警詢時，雖供稱：「（98年9月19日
    ）他是要跟我買安非他命。」、「（陳國徽每次跟你購買安
    非他命的數量為何？）一千、兩千不等。」、「（陳國徽98
    年12月 3日遭查獲的安非他命，是否為你販售？價格為何？
    ）是，兩千。」、「（那陳國徽欠兩千元，以後需要還給你
    ？）是，對啊（以後要還）。」等語（偵查卷第22頁、第23
    頁）；旋於翌日（12月 4日）中午12時10分許，內勤檢察官
    訊問時，被告表示：「因為警察恐嚇我，說如果我不承認，
    就沒完沒了，所以我只能承認陳國徽有跟我買毒品。」（偵
    查卷第167頁）；並於下午4時許，在原審聲押庭，表示：「
    我講的話警察不認同，警察說這樣耗下去，會沒完沒了，要
    搞到什麼時候他要陪我下去搞」（原審聲羈卷第 6頁反面）
    。因警方製作調查筆錄，為晚上10時23分起至11時50分止，
    已接近常人休息就寢時間，「沒完沒了」、一直耗下去，無
    異深夜長時間進行詢問，被告將無法充分休息，其警詢之自
    白，應非出於任意性，檢察官復未提出證據證明被告此部分
    之自白出於自由意志，是被告警詢之自白，無證據能力。
  (二)被告以外之人於偵查中向檢察官所為之陳述，除顯有不可信
    之情況者外，得為證據，刑事訴訟法第159條之1第 2項定有
    明文。查證人陳國徽於偵查中向檢察官所為之證述，經其以
    證人身分具結在卷，合於法定要件，而檢察官代表國家偵查
    犯罪、實施公訴，依法有訊問證人之權，在實務運作時，檢
    察官向被告以外之人所取得之陳述，原則上均能遵守法律規
    定，不致違法取供，其可信性極高，本件被告復未主張陳國
    徽於偵查中證述時，有何顯不可信之情況，證人陳國徽於偵
    查中之證詞，應有證據能力。
  (三)按有偵查犯罪職權之公務員，依通訊保障及監察法規定聲請
    核發通訊監察書所監聽之錄音內容，為實施刑事訴訟程序之
    公務員依法定程序取得之證據。依該通訊監察錄音所作成之
    譯文，乃監察錄音內容之顯示。倘當事人若已承認監察錄音
    譯文之內容屬實，或對於該譯文內容並無爭執，而法院復已
    就該譯文依法踐行調查證據程序者，該通訊監察錄音之譯文
    即與播放錄音有同等價值，自得作為判斷之依據（最高法院
    98年度台上字第7980號判決參照）。查卷附相關通訊監察譯
    文，均係行政院海岸巡防署海岸巡防總局北部地區巡防局依
    據臺灣士林地方法院核發之通訊監察書，於核准通訊監察期
    間，對於被告所使用之0000000000號行動電話進行通訊監察
    ，有通訊監察書及電話附表附於偵查卷可稽，其監聽錄音蒐
    證程序應屬合法。而該通訊監察之錄音，並經執行通訊監察
    之員警轉製作成譯文，有詳載聲監案號、監察電話及通話對
    象、通話時間及內容等資料之譯文在卷可參，檢察官、被告
    及辯護人對於上開通訊監察錄音譯文之真實性亦均不爭執，
    本院並於審判期日將該譯文提示予訴訟關係人，為合法之調
    查，是卷內相關監聽譯文屬調查完足而具有證據能力之證據
    。
  (四)交通部民用航空局航空醫務中心98年12月31日航藥鑑字第09
    86678 號毒品鑑定書，係由檢察機關概括囑託鑑定機關、團
    體，再轉知司法警察官、司法警察於調查犯罪時參考辦理之
    作為，參酌刑事訴訟法第159條與該條修正理由及同法第206
    條之特別規定，應認該鑑定報告有證據能力。
二、被告之辯解
    被告否認有販賣第二級毒品之犯行，辯稱：我只有幫陳國徽
    調甲基安非他命，沒有從中圖利，僅構成轉讓禁藥罪。
三、認定被告與陳國徽間 4次有償交易甲基安非他命之理由及證
    據
  (一)被告在原審坦承於前開時地，先後 4次應允陳國徽所請，向
    上手拿取重量不詳之甲基安非他命後，交付予陳國徽，前 3
    次並分別收受陳國徽所交付之現金1000元、2000元、1000元
    ，第4次以賒帳方式為之。於本院供稱：「98年 9月16日、9
    月19日、10月13日、12月 3日，我是（有）轉讓安非他命。
    」（本院卷第34頁）、「陳國徽打電話告訴我要毒品，我就
    拿他的錢幫他向藥頭王哥拿，次數如監聽譯文所載。」（本
    院卷第88頁）。
  (二)證人陳國徽於偵查中結證：我都是打電話跟被告聯絡，是去
    他家門口跟他拿，每次拿1千或2千，98年9月16日下午3時16
    分之監聽譯文，1張指的是1千元安非他命，這次是被告賣的
    ，我有拿錢給他，地點在被告家門口；同月19日中午12時59
    分之監聽譯文，是我向被告買 2千元的安非他命，是在被告
    家門口買的；同年10月13日晚上 8時28分之監聽譯文，是我
    買了 1千元的安非他命，是在被告家附近的路上，這次我是
    開車上來的；同年12月3日下午3時1分、9分監聽譯文，就是
    我被警方查獲的那次，本來下午3點約在被告家買2千元，我
    有拿到安非他命，錢還未給等語（偵查卷第186頁、第187頁
    ）。
  (三)被告所持門號0000000000號行動電話，與陳國徽所持門號00
    00000000號行動電話，有 4次聯絡交易甲基安非他命事宜，
    有通訊監察譯文附卷可稽。
  (四)被告住處所查扣之毒品，經送鑑定結果，屬第二級毒品甲基
    安非他命，有交通部民用航空局航空醫務中心98年12月31日
    航藥鑑字第0986678號毒品鑑定書為證。
  (五)被告與證人陳國徽所述4次交易甲基安非他命，前3次以現金
    方式，第 4次以賒帳方式為之等情，相互一致，並與監聽譯
    文內容相吻合，此外復有毒品鑑定報告書可資參證。因此，
    被告與陳國徽間有4次交易甲基安非他命，應可認定。
四、認定被告有營利意圖之理由
  (一)販賣各級毒品，係政府嚴予查緝之違法行為，而每次買賣之
    價量，亦隨時隨雙方關係之深淺、當時之資力、需求程度及
    對行情之認知等因素，機動的調整，因此販賣之利得，除經
    坦承犯行，或帳冊價量均記載明確外，委難查得實情，是縱
    未確切查得販賣賺取之實際差價，但除別有事證，足認係按
    同一價格轉讓，確未牟利之情形外，尚難執此認非法販賣之
    事證有所不足，致知過坦承者難辭重典，飾詞否認者反得逞
    僥倖，而失情理之平；且毒品之價格不低，取得不易，苟無
    利可圖，應無甘冒被查緝法辦重刑之危險，平白無端從事販
    毒之交易，或無償為藥頭擔任送貨之工作，是以有償販賣毒
    品者，除非另有反證，證明其出於非營利之意思而為，概皆
    可認其係出於營利之意而為（最高法院93年度台上字第1561
    號判決、87年度台上字第3164號判決參看）。
  (二)依通聯譯文所載，98年9月4日下午3時55分，被告表示：「
    我先去跟你拿錢，再去三峽跟我朋友拿。」對方問以：「10
    00塊他說要弄多少？」被告答以：「2點多，零點2多。」對
    方稱：「02多喔？」被告表示：「我可以喬的就只有這樣。
    」（偵查卷第63頁）。98年9月4日下午 6時20分，被告表示
    ：「我要的。」對方稱：「你要的，你自己開啊，開價錢。
    」被告答以：「25好嗎？」對方表示：「好啊，隨便。」（
    偵查卷第64頁）。98年9月5日下午11時12分，被告表示：「
    （我）跟朋友一人投資一半，那東西拿來我們會先倒一泡去
    燒看看，看有味嗎？」對方表示：「沒味啦。」（偵查卷第
    66頁）。98年9月10日下午3時41分，被告表示：「反正王哥
    沒去處理，他手上的那些錢，你不會算，怎麼說這可以大家
    直接說白，變成用他的錢去拿東西，出的本錢扣掉，本錢先
    扣起來，兩個可以共分。」（偵查卷第68頁）。98年 9月13
    日下午 6時32分，被告表示：「我絕對給你比你老闆娘拿得
    還要軟給你，算是你81，你拿8000塊來說，81， 4克多，我
    給你6克，好嗎？我生6克給你，還能用，讚，我剛有去試東
    西，我給你可以到 6克，空間才能更大。」（偵查卷第71頁
    ）。98年11月1日上午 8時40分，被告表示：「500塊要求03
    ，叫我虧錢，我怎麼要，我02給他。」、「我以後不要跟他
    做生意，他騙我說你都給他03，我就說那你找王哥就好…我
    就說這樣我要賺什麼？跑來跑去瘋子。」（偵查卷第 116頁
    ）。有關毒品之價格及數量，被告表示「可以喬」、「生 6
    克，還能用，可以給到 6克，空間更大」，並向上手開價，
    不是任由藥頭主宰，則毒品交易之價格，能隨上手或被告自
    己調整；尤其，被告表示：「跟朋友投資一人一半」、「出
    的本錢扣掉，本錢先扣起來，兩個可以共分」、「叫我虧錢
    ，怎麼要，這樣我賺什麼，跑來跑去像瘋子」，被告既然有
    「投資」，「本錢先扣起來」，可以「共分」利潤或剩下毒
    品可以「共分」，更表示要有賺頭，否則像瘋子白忙一場。
    其平日交易毒品應有利益可圖。
  (三)被告供稱：「我自己要吸用，跟我的上游拿每次拿 1公克，
    價格是2500元；如果別人要施用，一般市價是0.25公克為10
    00元，是我老闆賺去的。」（本院卷第34頁反面）、「我拿
    一公克都是2500元。」（本院卷第35頁）、「我向藥頭王哥
    拿毒品比較便宜，我買來自己吸用的比幫別人買的價格便宜
    。」（本院卷第88頁）、「我購買安非他命1克的價格是250
    0元」（偵查卷第198頁）、「市面上甲基安非他命1000元大
    概買到0.2公克。」、「12月3日交給陳國徽的安非他命重量
    大約0.4公克」（原審聲羈卷第7頁）、「我跟他（藥頭）拿
    都是 1克2500元」（原審卷第13頁反面）。由此觀之，綽號
    王哥藥頭者，因販毒對象不同，而價格有別，販賣毒品予被
    告，每公克2500元，販賣予他人則較昂貴，每公克達4000元
    （1000元÷ 0.25＝4000元）或5000元（2000元÷0.4＝5000
    元），藥頭至少有60%至 100%不等之利潤，當然有營利之意
    圖。而被告自己施用甲基安非他命，向藥頭購買時，藥頭以
    每公克2500元計算，遠較市場行情為低，鑒於被告出面拿毒
    品交予買方，承擔警方查緝之風險，藥頭得以隱身幕後，不
    致曝光，繼續不法勾當，賺取暴利，被告之「功勞」，可謂
    不小，藥頭遂以較便宜之價格，販售毒品予被告，因被告能
    以較低廉之價格購得毒品，益見其顯有圖得利益之犯意。
  (四)至於陳國徽於原審所證被告幫忙調毒品乙節，因證人陳國徽
    不知藥頭王哥購入毒品之價格，又不知被告享有低價購毒之
    利益，陳國徽此部分證述，不能執為有利被告之認定。
五、認定被告與綽號王哥者有共同販毒之理由
  (一)被告表示：其不認識陳國徽之朋友，陳國徽生活單純也不認
    識被告之朋友（本院卷第62頁反面、第86頁反面、第87頁）
    。因此，陳國徽所述，有關被告之舉止，應係直接所見所聞
    ，並非傳聞而來。據陳國徽證稱：「（檢察官問：你是要跟
    甲○○買安非他命？）是，他是幫人家賣。」、「 9月份的
    時候，我遇到他，他自己停下來跟我講話，他拿一點（安非
    他命）給我，這次不用錢，後來又遇到他，他就說有朋友託
    他賣，問我要不要，所以之後就有跟他買，都是買安非他命
    。」（偵查卷第163頁、第164頁）。明確指證被告屬「窗口
    」之角色。
  (二)陳國徽於偵查中表示：被告幫人販賣毒品，其向被告購買甲
    基安非他命多次，檢察官於98年12月 4日以此質問被告，被
    告否認之（偵查卷第 166頁），則被告對陳國徽在偵查中之
    所言，知之甚稔。嗣被告於99年 1月20日收受起訴書，此有
    板橋地檢署送達證書可考（偵查卷第213頁），原審於同年1
    月27日移審當天訊問被告，被告表示：「我收到本件起訴書
    」、「陳國徽說的我都承認」（原審卷第11頁、第14頁）。
    陳國徽既然證稱被告有販毒行為，並幫他人販賣毒品，起訴
    書並記載「陳國徽證述證明被告多次販賣安非他命之事實」
    ，被告於收受起訴書後 7天，對於陳國徽之證言表示「我都
    承認」，則被告應有與王哥共同販賣甲基安非他命而從事聯
    繫及送貨之工作。
  (三)再以陳國徽與被告交易過程觀之，陳國徽證稱：「我只知道
    他要去跟人家拿（毒品）。」、「我跟被告拿毒品，有時候
    一、二十分鐘，有時候要更久（可以拿給我），找不到人的
    時候，一、兩個小時也有可能。」、「他在電話中會叫我等
    一下。」（原審卷第60頁反面、第61頁、第62頁）；被告於
    原審供稱，陳國徽每次要買的時候才打電話給我，我還有時
    間，就會先去調貨，待交貨與陳國徽收錢後，再把錢拿給原
    來的賣家，我都是直接去綽號王哥賣家家裡，或去網咖找他
    ，不用事先跟他聯繫，因為他都在這兩個地方云云（原審卷
    第12頁），並於本院陳稱，我騎機車時速80公里，車程約 3
    分鐘，可以到藥頭的家，約 5分鐘，可以到網咖云云（本院
    卷第35頁正反面）。被告手邊既無現貨，要騎機車向上手王
    哥者取拿毒品，囑咐陳國徽等候，等候時間少則數分鐘，多
    則1、2小時，足徵被告向王哥者拿取甲基安非他命而有共同
    販毒之行為。
六、論罪科刑及撤銷改判之理由
    甲基安非他命屬毒品危害防制條例所定之第二級毒品，被告
    與綽號王哥者共同意圖營利，由王哥負責進貨提供毒品，由
    被告擔任窗口負責聯絡及送毒之工作，核被告所為，係犯毒
    品危害防制條例第4條第2項之販賣第二級毒品罪。有關被告
    第 4次販賣行為，因甲基安非他命已經交付予買方陳國徽，
    為防止毒品擴散，仍應論以販賣既遂罪，至於被告雖尚未收
    得價金，不影響其犯罪成立（最高法院99年度台上字第4958
    號判決參看）。被告先行持有毒品之低度行為，為其後之販
    賣行為所吸收，不另論罪。被告與綽號王哥者，有犯意之聯
    絡與行為之分擔，應論以共同正犯。被告所犯 4次販賣毒品
    罪，犯意各別、行為互殊、時地有異，當應分論併罰。原審
    不察，認被告欠缺營利之意圖，僅構成無償轉讓禁藥罪，其
    認事用法，尚有未洽。檢察官上訴，指摘原判決不當，為有
    理由，應由本院將原判決撤銷改判。爰審酌被告明知甲基安
    非他命對於人體健康存有戕害，竟仍將之販賣予陳國徽，同
    時造成社會秩序之潛在危險性，兼衡其有竊盜、贓物、過失
    傷害、施用毒品素行，及其智識程度、犯罪所得不多、未能
    完全坦承犯行等一切情狀，分別量處有期徒刑7年2月，並定
    應執行有期徒刑8年8月，以資懲儆。
七、沒收之依據
    扣案之行動電話1具（含門號0000000000號SIM卡），屬被告
    所有，為被告用以聯絡販賣甲基安非他命所用之工具，業據
    其供述在卷，應依毒品危害防制條例第19條第 1項前段規定
    沒收之。至被告前 3次販賣毒品而先後收取陳國徽支付之價
    金 1千元、2千元、1千元部分，雖未扣案，仍屬被告與綽號
    王哥者共同販毒所得，應依同條項之規定，分別於各罪刑宣
    告下，諭知連帶沒收，如全部或一部不能沒收時，以其等財
    產連帶抵償之。
八、附帶說明
  (一)被告警詢之自白，非出於任意性，業如前述；而被告於99年
    1 月27日移審當天，在原審初稱對於檢察官起訴之犯罪事實
    ，我沒有意見，坦承販毒 4次云云，隨即稱我中間沒有收取
    任何利潤，陳國徽透過我跟賣家拿毒品，這件事情很單純，
    我幫陳國徽拿毒品而已，我當然不承認起訴書之犯罪事實云
    云（原審卷第11頁反面、第12頁）。其在原審之真意不明，
    本院特於99年10月13日最後言詞辯論期日，行使闡明權，被
    告表示其僅調貨，沒有從中圖利（本院卷第87頁），是以，
    被告於99年 1月27日原審訊問庭未坦承犯行。因被告未於偵
    查及審判自白其犯行，與毒品危害防制條例第17條第 2項之
    規定不合，無從予以減刑。
  (二)毒品危害防制條例第17條第1項規定，犯第 4條至第8條、第
    10條或第11條之罪，供出毒品來源，因而查獲其他正犯或共
    犯者，減輕或免除其刑。依此，如僅供出毒品來源，但未查
    獲其他正犯或共犯，仍不能減免其刑。被告雖主張供出藥頭
    王哥，但警察機關並未因此破獲王哥者，有行政院海岸巡防
    署海岸巡防總局北部地區巡防局99年6月3日台北機字第0990
    008238號函附卷可參（本院卷第39頁），被告尚不能因供出
    毒品來源而減免其刑。
  (三)本案另扣得被告所持有甲基安非他命 4包（驗餘淨重0.5818
    公克）、內含氟硝西泮成分之白色圓形錠劑半粒（驗餘淨重
    0.0777公克）、黑色紙盒、粉紅色鐵盒各 1個，查無證據顯
    示與本件販毒有何直接關連，本院不得併為沒收之諭知。
據上論斷，應依刑事訴訟法第369條第1項前段、第364條、第299
條第1項前段、毒品危害防制條例第4條第2項、第19條第1項、刑
法第11條前段、第28條、第51條第5款、第9款，判決如主文。
本案經檢察官許仲瑩到庭執行職務。
中    華    民    國    99    年    10    月    27    日
                  刑事第十三庭審判長法  官 曾德水
                                    法  官 王復生
                                    法  官 宋松璟
以上正本證明與原本無異。
如不服本判決，應於收受送達後10日內向本院提出上訴書狀，其
未敘述上訴之理由者並得於提起上訴後10日內向本院補提理由書
（均須按他造當事人之人數附繕本）「切勿逕送上級法院」。
                                    書記官 洪雪娥
中    華    民    國    99    年    10    月    27    日
附錄：
毒品危害防制條例第4條第2項
製造、運輸、販賣第二級毒品者，處無期徒刑或 7 年以上有期
徒刑，得併科新臺幣 1 千萬元以下罰金。

司法院資訊處製作；財團法人民間司法改革基金會備份。
